臺灣板橋地方法院刑事判決　　　　　　　93年度訴字第1579號
公　訴　人　臺灣板橋地方法院檢察署檢察官
被　　　告　亥○○
上列被告因違反台灣地區與大陸地區人民關係條例等案件，經檢
察官認為與該署業經提起公訴之92年度偵字第3193號、第3227號
、第3194號、第4708號、第5303號、第5872號、第5798號、第57
99號被告Ｅ○○等人違反台灣地區與大陸地區人民關係條例等案
件，屬於一人犯數罪暨數人共犯一罪之相牽連案件，追加起訴（
92年度偵字第20465 號），被告於本院準備程序進行中就被訴事
實為有罪之陳述，經本院合議庭裁定由受命法官獨任進行簡式審
判程序，並判決如下：
    主  文
亥○○共同違反不得使大陸地區人民非法進入臺灣地區規定，累
犯，處有期徒刑肆月，如易科罰金，以參佰元折算壹日。扣案如
附表一所示之物均沒收。
    事  實
一、亥○○曾於85年間犯有竊盜罪案件，經臺灣臺北地方法院於
    85年8 月26日，以85年北簡字第720 號判決判處有期徒刑4
    月，緩刑5 年，於85年11月1 日判決確定；嗣於緩刑期間之
    86年間，復因犯竊盜案件，經臺灣士林地方法院於86年8 月
    15日以86年易字第1630號判決判處有期徒刑1 年，而於86年
    10月16日判決確定，於87年6 月11日縮刑期滿執行完畢；又
    其另於87年間又犯竊盜罪，經臺灣臺北地方法院於87年11月
    24日以87年易字第3368號判處拘役55日（另需羈押折抵53日
    ）；嗣因前案竊盜罪緩刑經撤銷，於88年4月27日執行完畢
    。隨後又於89年間犯有竊盜罪，經臺灣士林地方法院於90年
    6 月28日以89年易字第833 號判處有期徒刑5 月，如易科罰
    金以3 百元折算1 日確定，甫於91年2 月11日執行完畢。
二、Ｅ○○與其妻ｃ○○、友人Ｕ○○（以上3 人涉犯本案業經
    本院另行判決有罪），共同基於犯意聯絡及行為分擔，由Ｅ
    ○○及Ｕ○○以免費招待至大陸地區旅遊及可獲報酬新台幣
    （下同）3 萬元等條件，吸引、招攬無配偶而有意願與大陸
    地區女子「假結婚」之單身男子或游民，至大陸地區與有意
    來臺之大陸地區女子虛偽辦理結婚手續，而賺取大陸地區人
    民交付之人民幣2 萬元為對價。亥○○於91年10月間某日於
    台北松山火車站遊蕩時，受ｃ○○與Ｕ○○之招攬，為圖謀
    報酬與免費前往大陸旅遊，乃與Ｅ○○、ｃ○○及Ｕ○○等
    人共同基於行使明知為不實之事項而使公務員登載於職務上
    所掌公文書之概括犯意聯絡、及使大陸地區人民非法進入臺
    灣地區之犯意聯絡，由亥○○於91年10月間某日，在Ｅ○○
    、ｃ○○、Ｕ○○等人之安排下，搭機前往大陸地區福建省
    福州市，停留數日之期間後（該期間由Ｅ○○安排、招待旅
    遊行程），亥○○於91年10月21日，前往福州市民政局，與
    並無結婚真意、僅欲辦理「假結婚」以配偶名義來臺打工，
    而與Ｅ○○、ｃ○○、Ｕ○○及與其「假結婚」對象之亥○
    ○間有行使明知為不實之事項而使公務員登載於職務上所掌
    公文書之概括犯意聯絡之大陸地區女子Ｈ○○（Ｈ○○涉犯
    本案，嗣通緝到案後再行審結）辦理結婚登記，再向福州市
    公證處辦理公證取得結婚證明書後，旋由亥○○先行返回臺
    灣地區，嗣由Ｅ○○、ｃ○○、Ｕ○○或與亥○○本人持上
    開大陸地區公證處出具之結婚證明書送請財團法人海峽交流
    基金會驗證後，再持上開驗證書及結婚證明書等文件，於91
    年11月7 日由Ｕ○○陪同亥○○前往台北市信義區戶政事務
    所（起訴書誤載為臺北縣板橋市第一市戶政事務所，應予更
    正），填具結婚登記申請書、身分證變更登記聲請書以申請
    辦理結婚登記之戶籍登記及該前揭國人身分證配偶欄之變更
    登記，使該戶政事務所內僅有形式審查權之承辦公務員，將
    亥○○與Ｈ○○於91年10月21日辦理假結婚等不實之事項，
    分別記載於其職務上所執掌之公文書即戶籍登記簿冊、戶口
    名簿，並據以核發戶籍謄本；嗣於91年11月11日由原先設籍
    地臺北市○區○○路459 巷7 弄20號再遷入宋何祥臺北縣板
    橋市○○路133 號之3 之戶籍地（宋何祥涉犯本罪業經起訴
    並經本院另行判處罪刑在案），均足生損害於各該戶政機關
    對於結婚戶籍登記管理之正確性；嗣於申辦結婚結婚登記後
    之不特定日內，亥○○依Ｕ○○或ｃ○○之指示，由Ｕ○○
    或ｃ○○代為填寫，而分別填具不實之「大陸地區人民進入
    臺灣地區保證書」（以亥○○為臺灣地區男子為保證人；Ｈ
    ○○為大陸地區女子之被保證人）及「大陸地區人民進入臺
    灣地區旅行證申請書」等文件，而於91年11月11日由Ｕ○○
    陪同前往台北縣警察局板橋分局後埔派出所，向辦理對保之
    員警出示上開登載有前述結婚不實事項之戶籍謄本文件而行
    使之，憑以辦理對保手續，足生損害於該警察機關對於保證
    人與被保證人間身分關係審核之正確性；再於91年11月11日
    由Ｕ○○陪同，前往內政部警政署入出境管理局（下稱境管
    局），持前述「大陸地區人民進入臺灣地區保證書」、「大
    陸地區人民進入臺灣地區旅行證申請書」，連同上開登載有
    前述結婚不實事項之謄本等文件，出示於承辦人員而行使之
    ，以申請Ｈ○○該大陸地區女子以「探親」名義進入臺灣地
    區之旅行證，足生損害於境管局對於大陸地區人民進入臺灣
    地區旅行證審核管理之正確性。經境管局承辦人員審核後，
    仍未察覺而據以核發Ｈ○○假結婚之大陸地區女子進入臺灣
    地區之旅行證；Ｈ○○於接獲亥○○所寄往大陸地區之上開
    旅行證後，乃於91年12月13日搭機由桃園中正國際機場持上
    開旅行證以進入臺灣地區，並由Ｕ○○帶同亥○○至桃園中
    正國際機場接機，隨後搭乘遊覽車至臺北縣板橋火車站後，
    再由Ｕ○○將假結婚之大陸女子Ｈ○○帶走（Ｈ○○嗣後已
    於92年9 月23日出境）。嗣經警於92年1 月28日上午8 時30
    分許，在Ｅ○○、ｃ○○位於臺北縣板橋市○○路78巷7之3
    號4 樓住處查獲Ｅ○○、ｃ○○二人，並扣得Ｅ○○所有如
    附表一所示與亥○○共犯本罪所用之物及亥○○所有之護照
    1 本（與本件犯罪無直接關聯），而循線查獲上情。
四、案經法務部調查局臺北縣調查站報請臺灣板橋地方法院檢察
    署檢察官偵查起訴。
    理  由
一、上揭事實，已據被告亥○○於本院調查及審理時供承不諱（
    本院卷第5 宗第7 頁至第9 頁；第11頁至第17頁），核與同
    案被告Ｅ○○、ｃ○○、Ｕ○○等三人分別於偵查中、與本
    院調查及審理時供述之情節互核相符（92年度偵字第3193號
    偵查卷影本第66頁背面至第69頁背面；92年度偵字第5798
    號偵查卷影本第73頁至第75頁背面；92年度偵字第4708號偵
    查卷影本第34頁背面至第37頁；本院92年度訴字第875 號刑
    事卷宗影本第1 宗第31頁至第35頁背面、第2 宗影本第11頁
    、第43頁、57頁至第63頁，按上開92年度訴字第875 號刑事
    卷宗影本第2 宗係本院調取原卷後自行影印）；此外復有大
    陸地區福建省福州市公證處出具之結婚證明書、財團法人海
    峽交流基金會驗證書、戶籍謄本、大陸地區人民進入臺灣地
    區保證書、大陸地區人民進入臺灣地區旅行證申請書（以上
    均影本）、Ｈ○○入出境查詢資料、被告亥○○之身分證影
    本、護照影本等各在卷可稽（92年度他字第24 58 號偵查卷
    影本第2 宗第327 頁至第332 頁；92年度偵字第20465 號偵
    查卷影本第159 頁至第163 頁；92年度偵字第3193號偵查卷
    影本第55頁背面；92年度偵字第20465 號偵查卷原本第1 宗
    第91頁）；並經被告亥○○於本院審理時明確指認係同案被
    告Ｅ○○、ｃ○○、Ｕ○○等3 人（照片與身分證影本）確
    係從中安排辦理假結婚事宜無訛（本院卷第5 宗第13頁；92
    年度偵字第5303號偵查卷影本第6 頁至第7 頁；同92年度他
    字第24 58 號偵查卷原本第1 宗第34頁至第36頁），復有如
    附表一所示Ｅ○○所有供共同犯本罪之物扣案可資佐證；本
    件事證明確，被告犯行應堪認定。
二、查被告亥○○於行為後，臺灣地區與大陸地區人民關係條例
    已於92年10月29日修正公布全文，其中關於使大陸地區人民
    非法進入臺灣地區之處罰規定即修正後該條例第79條，係自
    同（92）年12月31日起施行；依修正後該條例第79條第1 項
    之規定，違反同條例第15條第1 款不得使大陸地區人民非法
    進入臺灣地區之規定者，其法定刑已由修正前之「5 年以下
    有期徒刑、拘役或科或併科新臺幣50萬元以下罰金」，提高
    為「1 年以上7 年以下有期徒刑，得併科新臺幣1 百萬元以
    下罰金」，而修正後同條第2 項雖已刪除修正前關於以違反
    不得使大陸地區人民非法進入臺灣地區規定為常業之處罰規
    定（原法定刑為「1 年以上7 年以下有期徒刑，得併科新臺
    幣1 百萬元以下罰金」），惟增列「意圖營利而違反不得使
    大陸地區人民非法進入臺灣地區之規定者，處3 年以上10年
    以下有期徒刑，得併科新臺幣5 百萬元以下罰金」之規定；
    比較新舊法之結果，均以修正前之舊法有利於被告，依刑法
    第2 條第1 項但書之規定，自應適用修正前臺灣地區與大陸
    地區人民關係條例處罰。核被告亥○○所為係犯刑法第216
    條、第214 條之行使明知為不實之事項而使公務員登載於職
    務上所掌公文書罪、修正前臺灣地區與大陸地區人民關係條
    例第79條第1 項之違反不得使大陸地區人民非法進入臺灣地
    區規定罪；被告所為上開明知為不實之事項而使公務員登載
    於職務上所掌公文書之低度行為，應為行使之高度行為所吸
    收，不另論罪。又同案被告Ｅ○○、ｃ○○、Ｕ○○3 人所
    犯上開行使明知為不實之事項而使公務員登載於職務上所掌
    公文書犯行，彼此間及各次與被告亥○○、Ｈ○○間，均互
    有犯意之聯絡及行為之分擔，亦均屬共同正犯。被告亥○○
    所犯上開行使明知為不實之事項而使公務員登載於職務上所
    掌公文書犯行，均與同案被告Ｅ○○、ｃ○○、Ｕ○○3人
    及Ｈ○○間，互有犯意之聯絡及行為之分擔，均為共同正犯
    ；再被告亥○○所犯上揭違反不得使大陸地區人民非法進入
    臺灣地區規定犯行，亦與同案被告Ｅ○○、ｃ○○、Ｕ○○
    3 人間有犯意之聯絡及行為之分擔，亦應論以共同正犯（按
    被告Ｅ○○、ｃ○○、Ｕ○○3 人固均成立以違反不得使大
    陸地區人民非法進入臺灣地區規定為常業罪，惟渠3 人常業
    犯行中之「各次」與被告亥○○共同使Ｈ○○該大陸地區女
    子非法進入臺灣地區犯行部分，與並無常業犯意之被告亥○
    ○間，亦不失其共同正犯之關係）。被告亥○○先後多次行
    使明知為不實之事項而使公務員登載於職務上所掌公文書犯
    行（即前往上開戶政事務所辦理結婚登記，前往戶籍地警察
    機關辦理對保時行使1 次，及前往境管局申請來臺旅行證時
    行使1 次），均係時間緊接、手法相同，所犯為構成要件相
    同之罪，顯均係基於概括之犯意反覆為之，均為連續犯，應
    依刑法第56條規定以1 罪論，並均依法加重其刑；被告亥○
    ○就所犯上開違反不得使大陸地區人民非法進入臺灣地區規
    定罪、連續行使明知為不實之事項而使公務員登載於職務上
    所掌公文書罪間，互有方法結果之牽連關係，依刑法第55
    條規定，應依較重之以違反不得使大陸地區人民非法進入臺
    灣地區規定罪處斷。查被告亥○○有如事實欄第2 段所述之
    犯罪科刑執行情形，此有臺灣高等法院被告全國前案紀錄表
    在卷足憑，其於有期徒刑執行完畢後，5 年內再犯本件有期
    徒刑以上刑之罪，應依累犯之規定加重其刑。爰審酌被告亥
    ○○之犯罪動機僅是貪圖小利，惟其共同參與本件假結婚，
    使大陸女子非法進入台灣地區對於國境安全管理之危害程度
    ，容易造成我境內治安與社會秩序之危害；惟被告於犯後均
    已於本院坦承犯行，態度尚稱良好等一切情狀，爰量處如主
    文第1 項所示之刑，並諭知易科罰金之折算標準，以示懲儆
    。
三、沒收：扣案如附一表所示之物，係同案被告Ｅ○○所有，且
    係分別與本案被告亥○○供共同犯本件犯罪所用之物，爰依
    刑法第38條第1 項第2 款規定宣告沒收（有共同正犯關係之
    被告間，對於他共同正犯所有之上開扣押物，依共同正犯責
    任共通原則，亦均併予宣告沒收）。至扣案被告亥○○之護
    照1 本，僅係被告亥○○憑以辦理入出境手續之合法證明文
    件，與其本人所為本件犯行間並無密切而直接之關聯性，尚
    無沒收之必要，爰不另諭知沒收，附此敘明。
四、同案被告Ｇ○○、巳○○、Ｚ○○、Ｃ○○、戌○○、癸○
    ○、ｅ○○、Ｓ○○、Ｘ○○、Ｗ○○、宙○○、寅○○、
    Ｑ○○、Ｄ○○、玄○○、Ｎ○○、Ｙ○○、Ｖ○○、Ｏ○
    、Ｋ○○、Ａ○○、地○○、戊○○、申○○、丙○○、壬
    ○○、午○○、Ｌ○○、辛○○、甲○○、卯○○、宇○○
    、Ｂ○○、Ｊ○○、黃○○、丑○○、辰○○、、Ｉ○（原
    名莫濠誠）、Ｍ○、庚○○、天○○、未○○、Ｐ○○、乙
    ○○、ａ○○、Ｔ○○、Ｒ○○、ｄ○○、子○○、己○、
    ｂ○○、丁○○、酉○○、Ｆ○○等人俟到案後另行審結。
據上論斷，應依刑事訴訟法第273 條之1 第1 項、第299 條第1
項前段、修正前臺灣地區與大陸地區人民關係條例第15條第1 款
、第79條第1 項、刑法第11條前段、第2 條第1 項但書、第28條
、第21 6條、第214 條、第55條、第47條、第41條第1 項前段、
第38條第1 項第2 款，罰金罰鍰提高標準條例第1 條前段、第2
條，判決如主文。
本案經檢察官林俊儀到庭執行職務。
中　　華　　民　　國　　94　　年　　9　　月　　30　　日
             刑事第五庭    法　官  陳坤地
上列正本證明與原本無異。
如不服本判決，應於判決送達後10日內向本院提出上訴狀。
                           書記官  李淑秋
中　　華　　民　　國　　94　　年　　10　　月　　3 　　日
附錄本案論罪科刑法條全文
臺灣地區與大陸地區人民關係條例第15條：
下列行為不得為之：
一  使大陸地區人民非法進入臺灣地區。
二  招攬臺灣地區人民未經許可使之進入大陸地區。
三  使大陸地區人民在臺灣地區從事未經許可或與許可目的不符
    之活動。
四  僱用或留用大陸地區人民在臺灣地區從事未經許可或與許可
    範圍不符之工作。
五  居間介紹他人為前款之行為。
臺灣地區與大陸地區人民關係條例第79條：
違反第十五條第一款規定者，處五年以下有期徒刑、拘役或科或
併科新台幣五十萬元以下罰金。
以犯前項之罪為常業者，處一年以上七年以下有期徒刑，得併科
新台幣一百萬元以下罰金。
第一項之未遂犯罰之。
中華民國刑法第214條：
(使公務員登載不實罪)
明知為不實之事項，而使公務員登載於職務上所掌之公文書，足
以生損害於公眾或他人者，處三年以下有期徒刑、拘役或五百元
以下罰金。
中華民國刑法第216條：
(行使偽造變造或登載不實之文書罪)
行使第二百十條至第二百十五條之文書者，依偽造、變造文書或
登載不實事項或使登載不實事項之規定處斷。
附表一
┌──┬────┬────────────┬────┬─────────┐
│編號│所有人  │　　物　　　　　品      │  數量  │   扣押物編號     │
├──┼────┼────────────┼────┼─────────┤
│一  │Ｅ○○  │記事本（記載臺灣地區男子│四本    │4-1、4-3、4-7     │
│    │        │　　　　支用費用紀錄、聯│        │                  │
│    │        │  　　　絡電話等事項）  │        │                  │
│    │        │臺灣居民來往大陸通行證  │一本    │6                 │
│    │        │筆記紙（記載臺灣地區男子│五張    │15-6              │
│    │        │        支用費用紀錄、聯│        │                  │
│    │        │        絡電話等事項）  │        │                  │
├──┼────┼────────────┼────┼─────────┤
